臺灣臺北地方法院民事裁定
108年度重訴字第851號
聲  請  人
即  原  告  林楊寶鳳

上列聲請人與相對人張秀鑾、陳俊彥、黃敬宇、張娟吟、羅馬儷
都大廈B棟管理委員會間請求損害賠償事件，聲請人對本院民國1
10年4月30日所為判決聲請補充判決，本院裁定如下：
    主    文
聲請駁回。
    理    由
一、按訴訟標的之一部或訴訟費用，裁判有脫漏者，法院應依聲
    請或依職權以判決補充之，民事訴訟法第233條第1項定有明
    文。而所謂訴訟標的之一部有脫漏，係指裁判主文既未就當
    事人請求之法律關係有所裁判，於理由復不予論述，完全忽
    略該部分為訴訟標的之法律關係之主張而言（最高法院82年
    度台聲字第644號裁判意旨參照）。次按原告將原訴變更時
    ，如其訴之變更為合法，而原訴可認為已因撤回而終結，法
    院應專就新訴裁判（最高法院65年台上字第2183號民事判例
    意旨參照），則法院未就原訴裁判，即無裁判脫漏可言。
二、聲請意旨略以：聲請人於一審審理過程中曾提出以兩造間民
    國107年2月7日簽訂之和解契約為基礎，要求被告張秀鑾、
    陳俊彥、黃敬宇、張娟吟履行和解契約之內容，修繕一樓之
    漏水問題。108年10月17日言詞辯論期日中，亦再次表示對
    陳俊彥、黃敬宇、張娟吟是依和解契約請求。108年12月20
    日言詞辯論期日中，也針對被告是否履行和解契約之內容有
    實質的攻擊防禦。聲請人之委任律師在一審雖提出「民事變
    更聲明暨準備狀」，但觀該書狀之內容，可見原告所為之訴
    訟行為係「追加聲明」，而非變更、限縮或撤回原先聲明，
    是聲請人先前所主張依據和解契約，要求張秀鑾、陳俊彥、
    黃敬宇、張娟吟4人履行契約義務之聲明依舊存在。惟原審
    判決僅就聲請人依民法第184條、第185條為訴訟標的請求連
    帶賠償租金損失之部分為判決，而漏未就以和解契約請求履
    行修繕義務以及遲延給付所生損害賠償責任為訴訟標的之部
    分為判決，爰依民事訴訟法第233條第1項規定聲請本院補充
    判決等語。
三、經查：
(一)本件聲請人起訴時以張秀鑾、陳俊彥、黃敬宇、張娟吟、馬
    宜中、羅馬儷都大廈（下稱系爭大樓）B棟管理委員會（下
    稱B棟管委會）、王偉哲、蔣昌鴻、劉冠良、弘太國際企業
    有限公司為被告，並聲明：⒈請求被告負起門牌號碼為臺北
    市○○區○○○路0段000巷00號1樓建物（下稱系爭1樓房屋）復
    原修繕之責與費用，並負擔相關結構安全鑑定與簽證所需費
    用。⒉請求被告賠償原告因系爭1樓房屋漏水所產生之財物損
    失新臺幣（下同）37萬2,000元加上房屋之租金損失求償金
    額600萬元，合計637萬2,000元（見本院108年度北司調字第
    929號卷，下稱北司調卷，第4頁至第5頁）。
(二)嗣聲請人分別於108年9月10日審理時以書面及同年10月17日
    言詞辯論期日時以言詞撤回被告王偉哲、蔣昌鴻、劉冠良、
    弘太國際企業有限公司、馬宜中之起訴（見本院卷一第47頁
    、第181頁），聲請人之訴訟代理人林憶慧於108年10月17日
    言詞辯論期日時以言詞表示訴之聲明為：「⒈請求被告給付
    原告700萬元。⒉訴訟費用由被告負擔。⒊願供擔保，請准宣
    告假執行」，另表示請求權基礎為：「⒈被告張秀鑾：民法
    第184條第1項前段、第191條第1項。⒉被告陳俊彥：民法第1
    99條。⒊被告黃敬宇：民法第199條。⒋被告張娟吟：民法第1
    99條。⒌B棟管委會：民法第184條第1項前段、第544條。」
    （見本院卷一第181頁）。聲請人於108年10月17日及108年1
    1月4日分別提出之民事辯論意旨狀、108年12月19日所提民
    事爭點整理狀所載皆同（見本院卷一第219頁至第233頁、第
    281頁至第289頁、第375頁至第393頁），聲請人之訴訟代理
    人林憶慧於108年12月20日言詞辯論期日經法官請求確認訴
    之聲明時，亦表示：「同前。請求權基礎也同前。」（見本
    院卷一第548頁）。
(三)聲請人再於109年1月17日委任陳士綱律師及陳德弘律師為本
    件訴訟代理人，並於109年3月31日提出民事變更聲明暨準備
    狀，變更後之訴之聲明為：「⒈第一項聲明：⑴先位主張：被
    告張秀鑾應容忍原告進入其所有門牌號碼臺北市○○區○○○路0
    段000巷00號2樓之建物內，進行漏水修繕工程；且修繕費用
    由被告張秀鑾負擔。⑵備位主張：被告張秀鑾應將附圖1斜線
    部分拆除，並回復原狀。如被告不自行拆除，應容忍原告僱
    工將附圖1斜線部分拆除並回復原狀，相關費用由被告張秀
    鑾負擔。⒉被告等應連帶給付原告700萬元，及自起訴狀繕本
    送達之翌日起至清償日止，按週年利率5%計算之利息。3.訴
    訟費用由被告負擔。⒋願供擔保，請准宣告假執行。」而前
    開書狀就聲明第一項部分之請求權基礎主張為民法第767條
    、公寓大廈管理條例第6條第1項、第10條第2項、第12條，
    就聲明第二項部分請求權基礎主張為民法第184條、第185條
    、第191條及第216條（見本院卷二第37頁至第53頁）。原告
    訴訟代理人後於109年4月9日言詞辯論期日表明：「訴之聲
    明變更如109年3月31日民事變更聲明暨準備狀。」（見本院
    卷二第89頁），於109年4月24日言詞辯論期日亦表明：「訴
    之聲明陳述同前」（見本院卷二第159頁）。嗣於110年3月5
    日言詞辯論期日時，先表明：「訴之聲明陳述同前」，經法
    官當庭詢問：「就被告張秀鑾部分已經將附圖一斜線部分，
    除了樓地板以外的地方均拆除，這部分原告聲明是否要更正
    ？」後，原告訴訟代理人表明：「這部分仍然主張備位的聲
    明。先位部分撤回，僅主張備位：被告張秀鑾應將附圖一斜
    線部分的地板拆除，並回復原狀。如被告張秀鑾不自行拆除
    ，應容忍原告雇工將附圖一斜線部分拆除並回復原狀，相關
    費用由被告張秀鑾負擔。」（見本院卷二第316頁至第317頁
    ）。
(四)從前開聲請人歷次訴之聲明及請求權基礎主張觀之，聲請人
    上開變更訴之聲明既經本院認定其訴之變更合法，參諸前揭
    法條規定及判例意旨，本院應僅就變更之訴為裁判，其原訴
    即視為撤回。而聲請人變更後訴之聲明，其請求權基礎並無
    聲請人所稱107年2月7日簽訂之和解契約，自難認本院之判
    決有何漏未審酌前開和解契約之情事。本院既已就聲請人變
    更後之新訴為判決，自無訴訟標的一部或訴訟費用有脫漏情
    事。綜上，本件判決並無脫漏，從而，聲請人上開補充判決
    之聲請，核無理由，應予駁回。
四、爰裁定如主文。 
中　　華　　民　　國　　110 　年　　11　　月　　8 　　日
                  民事第一庭    法　官   賴淑萍
以上正本係照原本作成。
如不服本裁定應於送達後10日內向本院提出抗告狀，並繳納抗告
費新臺幣1,000元。                  
中　　華　　民　　國　　110 　年　　11　　月　　8 　　日
                                書記官   黃怜瑄